【裁判字號】    89,上易,31
【裁判日期】    890321
【裁判案由】    詐欺等
【裁判全文】
臺灣高等法院高雄分院刑事判決                      八十九年度上易字第三一號
    上訴人
    即被告    甲○○
  選任辯護人  鄭國安
              陳炳彰
              陳裕文
右上訴人因詐欺等案件，不服臺灣高雄地方法院八十八年度易緝字第六十九號中華民
國八十八年十一月十八日第一審判決（起訴案號：臺灣高雄地方法院檢察署八十三年
度偵續字第一五五號），提起上訴，本院判決如左：
      主      文
上訴駁回。
      事實及理由
一、本案經本院審理結果，認第一審判決認事、用法及量刑均無不當，應予維持，並
    引用第一審判決書記載之事實、証据及理由如附件。
二、經查上訴人甲○○因違約，其買賣契約已經乙○○○解除並沒收所繳之部分價款
    二百四十萬元，此有台灣高雄地方法院八十年度重訴字第一九七號民事判決可稽
    （附於八十二年度訴字第一○一九號卷第一○頁），是該款二百四十萬元應已由
    告訴人沒收無誤。次查上訴人甲○○曾將高雄市○○路房地設定抵押權予曾清全
    ，期間係自八十年四月二十七日至七月二十六日，而於同年六月五日即塗銷抵押
    權登記各情，此有房地登記簿謄本在卷可查，苟曾清全有於八十年五月至七月果
    真有借二百四十萬元給甲○○，以此高額債權未併受清償時，曾清全豈願將上揭
    抵押權塗銷之理﹖又甲○○房地在八十一年間為台灣高雄地方法院民事執行處拍
    賣，曾清全當時如確有上揭本票債權存在，衡情定會十分關心留意甲○○名下不
    動產狀況，其焉有未參與分配之理（見偵續卷第二十四頁之分配表）﹖又曾清全
    代位甲○○訴請乙○○○返還買賣價金二百四十萬元事件，業經台灣高雄地方法
    院於八十二年八月十日，以八十二年度訴字第一０一九號及本院八十三年七月十
    八日，八十二年度上字第五二五號判決曾清全敗訴確定在案，有調閱之上開民事
    案卷足憑。又曾清全並經本次詐欺案經判刑確定服刑完畢（見本院八十四年度上
    易字第一一七二號刑事判決附於原審卷第一三七頁），足見上訴人甲○○以另類
    虛開本票手法確有詐騙金錢之意圖，其上訴為無理由，應予駁回。
三、台灣高雄地方法院檢察署另以該署八十八年偵字第二九六五二號甲○○詐欺案件
    （原為台中地檢署八十八年偵字第八九三六號、八十八年偵字第五八九四號案件
    ，經簽准移轉管轄），認與本案有連續犯關係，而移送本院併辦。經查該案之告
    訴狀所載之詐欺時間，均係在八十七年間，且係因被告甲○○向丙○○購買春茶
    、瓜子所生之糾紛，與本案犯罪時間相隔甚久（已有五年），手法又不相同，難
    認為有連續犯之關係，自應將上開卷宗均退回由檢察官另行偵辦。
四、據上論斷，應依刑事訴訟法第三百七十三條、第三百六十八條，判決如主文。
本案經檢察官邱榮藏到庭執行職務。
中    華    民    國     八十九     年       三       月     二十一   日
                              臺灣高等法院高雄分院刑事第九庭
                                  審判長法官  張明松
                                        法官  任森銓
                                        法官  張盛喜
右正本證明與原本無異。
不得上訴。
                                      書記官  鄭翠芬
中    華    民    國     八十九     年       三       月    二十三    日
附錄：本判決論罪科刑法條：
刑法第三百三十九條第一項、第三項
意圖為自己或第三人不法之所有，以詐術使人將本人或第三人之物交付者，處五年以
下有期徒刑、拘役或科或併科一千元以下罰金。
前二項之未遂犯罰之。
                                                                      Ｊ
臺灣高雄地方法院刑事判決                          八十八年度易緝字第六九號
    公訴人  臺灣高雄地方法院檢察署檢察官
    被  告  甲○○  男五十二歲（民國○○○年○月○○日生）
                    住高雄市○○區○○路一五八巷十二號五樓
                    居臺中市○○路○段三七八號七樓之五
                    身分證統一編號：Ｖ一一一九九五號
    選  任  陳裕文律師
    辯護人  鄭國安律師
            吳麗珠律師
右列被告因詐欺等案件，經檢察官提起公訴（八十三年度偵續字第一五五號），判決
如左：
    主  文
甲○○共同意圖為自己不法之所有，以詐術使人將第三人之物交付，未遂，處有期徒
刑壹年。
    事  實
一、甲○○前因違反票據法案件，先後於民國七十四年五月三十一日、六月八日、六
    月十五日、七月二十日、九月六日，分別經判處罰金二千二百元、八千八百七十
    元、三千五百元、一千元，九百元（均已行完畢，不構成累犯）。又因侵占罪，
    於七十八年八月十二日經判處有期刑十月，緩刑四年；又因違反動產擔保交易法
    案件，於七十九年九月十八日經判處拘役四十日確定；又因詐欺罪，於八十年一
    月十八日，經判處有期徒刑三月確定。
二、甲○○明知其並未於八十年五月間至同年七月間，向曾清全借款新台幣（下同）
    二百四十萬元，然因甲○○前與乙○○○有房地買賣關係，甲○○遭乙○○○沒
    收已付之價金二百四十萬元作為違約金，致甲○○心有不甘，惟其本身又因案通
    緝不便出面，遂與曾清全謀議，共同意圖為自己不法之所有，擬以訴訟詐欺方式
    取回二百四十萬元，即於八十二年七月九日前某日，先由甲○○簽發面額二百四
    十萬元本票一紙（票號六二九九五二）其上並虛載發票日為八十年七月十五日，
    到期日為八十年八月十五日，交予曾清全，再推由曾清全於八十二年七月九日持
    上開本票，具狀敘明其對甲○○有二百四十萬元借款債權之不實事項，向臺灣高
    雄地方法院民事庭聲請裁定本票准許強制執行，使該法院承辦公務員於八十二年
    七月十二日登載於職務上所掌之公文書，即以該法院八十二年度票字第五一五四
    號民事裁定准許上開本票所載二百四十萬元得為強制執行，足以生損害於法院民
    事裁定之正確性及司法公信力，旋曾清全於同年七月二十一日持上開民事裁定為
    據，行使明知為不實之事項，而使公務員登載於職務上所掌之公文書，向台灣高
    雄地方法院民事庭起訴，聲明乙○○○應將前述沒收之二百四十萬元違約金返還
    予甲○○而由曾清全代位受領，足以生損害於司法之正確性及乙○○○，亦即著
    手施以詐術欲使前開法院為不正確判決，以達使乙○○○交付二百四十萬元之目
    的，嗣經臺灣高雄地方法院及台灣高等法院高雄分院民事庭查明審結，先後於八
    十二年八月十日、八十三年七月十八日判決駁回曾清全之訴確定，致曾清全、甲
    ○○未能詐得財物（曾清全業經判處有期徒刑一年確定並已執行完畢）。
三、案經乙○○○訴請臺灣高雄地方法院檢察署檢察官偵查起訴。
    理  由
一、訊據被告矢口否認有右開詐欺取財等之犯行，辯稱：伊與曾清全間確實有上述二
    百四十萬元之借款，先前，曾清全持客票向伊調借現金，嗣簽發前開本票換回；
    另伊以高雄市○○路一五八巷十五號房地向曾清全抵押借款二百五十萬元，業已
    清償，故予以塗銷設定之抵押權，而上開係屬二筆不同之借款，故該票據借款並
    非虛偽云云。
二、惟查：
    （一）、右開事實，業據告訴人乙○○○指訴甚詳，並有曾清全八十二年七月九
            日本票裁定聲請狀，本院八十二年度票字第五一五四號民事裁定、八十
            二年度訴字第一○一九號民事判決及台灣高等法院高雄分院八十二年度
            上字第五二五號民事判決各一份附卷可稽。
    （二）、曾清全於前開返還價金民事案件，在台灣高等法院高雄分院八十三年四
            月六日審理時當庭供稱：「借款期間係八十年五月三十日至同年七月三
            十日，共借款二百四十萬元，分五、六次：：：」「我只有借他這二百
            四十萬元，其他沒有借給他」等語（見上開民事案本院卷第一五九－一
            頁正反面、第二○五頁筆錄影本附於偵查續卷第四、五頁），而其於本
            案偵查中所提之聲請狀另陳稱：「八十年五月三日、二十四日、六月十
            三日、二十二日、二十四日、七月十日由被告會計巴素霞前往合作金庫
            分別提領十萬、四十萬、七十萬、三十萬、六十萬、三十萬元交由被告
            轉交甲○○」云云（參見八十三年偵字第三七○號卷第三十一頁反面）
            ，則曾清全就確實借款時間所供已不一致，且依曾清全於前揭民事訴訟
            中所供有關其與沈某間究有幾筆借款一節，先供稱僅有上開二百四十萬
            元一筆（已如前述），嗣於台灣高等法院高雄分院民事庭提示土地登記
            謄本時，又述稱「已塗銷（指二百五十萬元抵押借款，他有還掉了，二
            筆債務不同，抵押已清償，這次是另外再借的」等語（見八十二年上字
            第五二五號民事卷第二○五頁反面），準此以觀，曾清全前後二次自承
            ：「八十年五月至七月間，僅借給甲○○一筆借款，二百四十萬元而已
            ，迨台灣高等法院高雄分院民事庭提示土地登記謄本時，始改稱借二筆
            ，其供述前後不一，自難遽予採信。
    （三）、曾清全於偵查固舉證人巴素霞欲證明有借款二百四十萬元之事實，然證
            人巴女於前開民事訴訟中係證稱：「我只知曾清全有借甲○○錢，借多
            少錢，分幾次拿，不記得」等語（參見八十三年偵續字第一五五卷第五
            、六頁所附筆錄），嗣於偵查中則稱「有看過曾清全拿錢給甲○○，不
            清楚為何拿錢給沈」（見同上偵卷第八八頁），是證人巴素霞就曾清全
        與甲○○間只知有金錢往來，並不明確知悉於八十年五月至七月間共有
            二百四十萬元之借款事實。再者，曾清全於偵查中亦不諱言借給沈某之
            款項係算三分利息之情（見八十三年偵續字第一五五號卷第八十七頁反
            面），而曾清全又一再指稱前揭本票是結算後之金額云云，但依曾清全
            上開所言，其囑證人巴女去提款六次即交與甲○○之借款，合計總數亦
            為二百四十萬元，則加上曾清全所自承之利息，結算之後甲○○積欠之
            總數亦絕非仍為二百四十萬元，殆無疑義，益足見曾清全前開辯稱另有
            二百四十萬元借款之情，要難信為真實。
    （四）、甲○○曾將高雄市○○路房地設定抵押權予曾清全，期間係自八十年四
            月二十七日至七月二十六日，而於同年六月五日即塗銷抵押權登記各情
            ，有房地登記簿謄本在卷可查。而曾清全於本院民事訴訟中亦不諱言，
            其有借錢給別人，是二分至三分利息之情，另於台灣高等法院高雄分院
            審理中亦供明其曾多次借錢給沈某一節，足徵曾清全常以借貸與人收取
            利息，理應重視債權之確保，故曾清全於八十年五月至七月果真有借二
            百四十萬元給沈某，以此高額債權未併受清償時，曾清全豈願將上揭抵
            押權塗銷。又查，甲○○房地在八十一年間為本院民事執行處拍賣，曾
            清全當時如確有上揭本票債權存在，衡情定會十分關心留意甲○○名下
            不動產狀況，其焉有未參與分配之理（見偵續卷第二十四頁之分配表）
            。
    （五）、曾清全於本院審理中亦坦認甲○○所簽發向伊持以借款之卷附本票是來
            借錢時當場書寫云云，但依曾清全於本院之選任辯護人於八十四年一月
            十七日具狀所附之本票編號六二九九五五號（見本院八十四年易字第一
            五八號卷第三八頁），發票日為八十年七月八日，而本件系爭二百四十
            萬元本票，票號係六二九九五二，發票日卻為八十年七月十五日，為何
            本件二百四十萬元本票，票號在前，發票日卻在後，益徵上揭二百四十
            萬元本票簽發日並非票面所載之八十年七月十五日，堪認係甲○○於曾
            清全提出本票裁定聲請前某日所簽發。
    （六）、曾清全代位甲○○訴請乙○○○返還買賣價金二百四十萬元事件，業經
            本院八十二年八月十日，八十二年度訴字第一０一九號及本院八十三年
            七月十八日，八十二年度上字第五二五號判決曾清全敗訴確定在案，有
            調閱之上開民事案卷足憑。
    綜上所述，甲○○與曾清全間應無前述發生於八十年五月至七月之二百四十萬元
    借款債權，甲○○竟簽發本票交與曾清全，顯然二人間有共謀以訴訟詐欺取財之
    犯意聯絡，堪認係因甲○○另案通緝，方推由曾清全出面為之。而曾清全於本院
    八十四年易字第一五八號案件審理中所提出甲○○開具之本票，或經其背書之支
    票，及曾清全本人銀行提款之資料，均僅足以證明曾清全有其他對甲○○之借款
    債權，不足以證明即係上開二百四十萬元之借款。是被告甲○○所辯純係卸責之
    詞，均不足取，本件罪證已臻明確，被告犯行洵堪認定。
二、核被告甲○○所為係犯刑法第二百十六條、第二百十四條之行使使公務員登載不
    實文書罪、刑法第三百三十九條第一項、第三項之詐欺取財未遂罪。又被告與曾
    清全就上揭犯行間有犯意聯絡及行為分擔，均應論以共同正犯。被告偽造後進而
    行使，偽造之低度行為已為行使之高度行為所吸收，不另論罪；又查被告以登載
    不實內容之裁定據以提出本院起訴，意在利用法院不正確之判決，達其使告訴人
    交付違約金二百四十萬元之目的，自與施用詐術使人將第三人之物交付情形無異
    ，而嗣經法院查明判決被告敗訴確定致未得逞，核其所為應犯刑法第三百三十九
    條第一項、第三項之詐欺取財未遂罪（最高法院二十九年上字第九九０號判例足
    參），公訴人論以同法條第二項、第三項詐欺得利未遂罪嫌，容有未合，應予變
    更起訴法條。被告所犯上開二罪，有方法與結果之牽連關係，應從一重之詐欺取
    財未遂罪處斷。又被告著手於詐欺取財犯行而不遂，為未遂犯，爰依刑法第二十
    六條前段規定按既遂犯之刑減輕之。審酌被告之品性、犯罪之動機、目的、手段
    、所生危害、犯罪後之態度，及其他一切情狀，量處如主文所示之刑。
三、台灣高雄地方法院檢察署另以該署八十八年偵字第一○七二九號甲○○詐欺案件
    （原為台中地檢署八十八年偵字第八九三六號、八十八年偵字第五八九四號案件
    ，經簽准移轉管轄），與本案有連續犯關係，而移送本院併辦。經查，該案之告
    訴狀所載之詐欺時間，均係在八十七年間，且係因被告向丙○○購買春茶瓜子所
    生之糾紛，與本案犯罪時間相隔甚久，手法又不相同，難認為有連續犯之關係，
    ，自應將上開卷宗均退回由檢察官另行偵辦。
據上論斷，應依刑事訴訟法第二百九十九條第一項前段、第三百條，刑法第二十八條
、第三百三十九條第一項、第三項、第二百十四條、第二百十六條、第五十五條、第
二十六條前段，罰金罰鍰提高標準條例第一條前段，判決如主文。
本案經檢察官蔡國卿到庭執行職務。
中      華      民      國    八十八    年      十一      月      十八  日
                                  臺灣高雄地方法院刑事第六庭
                                      法  官  洪碩垣
右正本證明與原本無異。
如不服本判決，應於判決送達後十日內，向本院提出上訴狀。
                                      書記官  高惠珠
中      華      民      國    八十八    年      十一      月      三十  日
附錄：本判決論罪科刑法條：
刑法第三百三十九條第一項、第三項
意圖為自己或第三人不法之所有，以詐術使人將本人或第三人之物交付者，處五年以
下有期徒刑、拘役或科或併科一千元以下罰金。
前二項之未遂犯罰之。


司法院資訊處製作；財團法人民間司法改革基金會備份。
